【裁判字號】    98,易,173
【裁判日期】    980728
【裁判案由】    詐欺
【裁判全文】
臺灣彰化地方法院刑事判決               98年度易字第173號
公  訴  人  臺灣彰化地方法院檢察署檢察官
被      告  壬○○
上列被告因詐欺案件，經檢察官提起公訴（九十七年度偵字第九
六三０號），本院判決如下：
    主  文
壬○○無罪。
    理  由
一、公訴意旨略以：被告壬○○可預見辛○○（已另為審結）在
    報紙上刊登「男工作伙伴」（起訴書誤載為「夜天使徵男工
    作人員」）之廣告，意在取得人頭帳戶後從事詐欺取財犯行
    ，竟基於幫助詐欺取財之不確定故意，自民國九十七年七月
    至九月間，自辛○○處收取不詳代價後，接續為辛○○在各
    大報紙刊登「男工作伙伴」（起訴書誤載為「夜天使徵男工
    作人員」）之廣告，以此方式幫助辛○○取得人頭帳戶並從
    事詐欺取財犯行。嗣辛○○果藉此機會，以前述方法取得相
    關人頭帳戶後，交由所屬詐欺集團使用，致使己○○、甲○
    ○、丁○○、癸○○、丙○○、戊○○、子○○、庚○○、
    乙○○等被害人遭受詐騙，而將款項匯入上開人頭帳戶，因
    認被告涉有幫助詐欺取財罪嫌等語。
二、按犯罪事實應依證據認定之，無證據不得認定犯罪事實。又
    不能證明被告犯罪者，應諭知無罪之判決，刑事訴訟法第一
    百五十四條第二項、第三百零一條第一項前段分別定有明文
    。次按所謂認定犯罪事實之證據，係指足以認定被告確有犯
    罪行為之積極證據而言，該項證據自須適合於被告犯罪事實
    之認定，始得採為斷罪之資料；又事實之認定，應憑證據，
    如未能發現相當證據，或證據不足以證明，自不能以推測或
    擬制之方法，為裁判基礎（最高法院二十九年上字第三一０
    五號、四十年臺上字第八六號判例參照）。且認定犯罪事實
    所憑之證據，雖不以直接證據為限，間接證據亦包括在內，
    然而無論直接證據或間接證據，其為訴訟上之證明，須於通
    常一般之人均不致有所懷疑，而得確信其為真實之程度者，
    始得據為有罪之認定，倘其證明尚未達到此一程度，而有合
    理之懷疑存在而無從使事實審法院得有罪之確信時，即應由
    法院為諭知被告無罪之判決（最高法院著有七十六年臺上字
    第四九八六號判例）。另刑事訴訟法第一百六十一條第一項
    規定：檢察官就被告犯罪事實，應負舉證責任，並指出證明
    之方法。因此，檢察官對於起訴之犯罪事實，應負提出證據
    及說服之實質舉證責任。倘其所提出之證據，不足為被告有
    罪之積極證明，或其指出證明之方法，無從說服法院以形成
    被告有罪之心證，基於無罪推定之原則，自不能為被告有罪
    之判決。
三、本件檢察官雖舉被告於警訊、偵查中之供述、廣告紙一紙、
    臺灣板橋地方法院檢察署九十三年度偵字第四六三七號、九
    十四年度偵字第一六三四七號、九十七年度偵字第二四五四
    一號、臺灣士林地方法院檢察署九十二年度偵字第四六一八
    號、臺灣高雄地方法院檢察署九十三年度偵字第二一五二四
    號不起訴處分書各一份、通訊監察譯文一份、證人辛○○於
    警詢、偵查中之證述等為證，認被告涉有幫助詐欺取財罪嫌
    等語。被告則辯稱：其係從事中國時報分類廣告服務業，承
    接的廣告非常之廣泛，因之常接到莫名其妙廣告主委託刊登
    廣告，導致其戶頭凍結，常跑法院、警局，所以刊登廣告時
    其均很小心，因承接本件廣告僅為「男工作伙伴」，由其內
    容看不出有任何違法，其無幫助詐欺集團詐騙等語。經查：
    （一）被告於警詢、偵查中雖供稱其有受辛○○之委託刊登
    廣告等語。然被告上開供述，並不能證明被告受辛○○之委
    託刊登廣告，即係被告自白犯行。又辛○○委託被告刊登廣
    告之內容為「男工作伙伴、時段任選、現領可借、保密兼可
    、供膳宿0000000000」，有被告提出之刊登內容在卷可稽（
    參本院卷一第一四八之一頁），堪認被告辯稱其係受委託刊
    登「男工作伙伴」，而非「夜天使徵男工作人員」足以採信
    。再由上開刊登「男工作伙伴」之內容觀之，確係無法得知
    上開內容係為詐騙他人帳戶或現金之情，縱認被告係刊登「
    夜天使徵男工作人員」，亦無法由該刊登內容得以看出係為
    詐騙他人帳戶或現金，是被告上開所辯，由刊登內容看不出
    有何詐騙他人財物之處等語，尚堪採信。（二）臺灣板橋地
    方法院檢察署九十三年度偵字第四六三七號、九十四年度偵
    字第一六三四七號、九十七年度偵字第二四五四一號、臺灣
    士林地方法院檢察署九十二年度偵字第四六一八號、臺灣高
    雄地方法院檢察署九十三年度偵字第二一五二四號不起訴處
    分書，其內容均係因被告犯罪嫌疑不足，而對被告為不起訴
    處分，有上開不起訴處分書附卷可按（參九十七年度偵字第
    九六三０號偵查卷第二三一頁至二五三頁），被告既經檢察
    官以犯罪嫌疑不足為不起訴處分，如何能以上開不起訴處分
    書證明被告有與詐欺集團有所往來，而認被告知悉詐欺集團
    會利用刊登廣告之方式詐騙他人。是上開不起訴處分書亦不
    得作認定被告有幫助詐欺犯行之證據。（三）被告與辛○○
    於九十七年七月十一日十三時四十三分五十四秒之通話內容
    如下：（Ａ為辛○○，電話號碼0000000000，Ｂ為被告壬○
    ○，電話號碼0000000000）
    Ａ：喂，小生嗎？我蔣小姐。
    Ｂ：蔣小姐喔。
    Ａ：我今天變成要付下禮拜的嘛，電話號碼改好我會跟你講
        ，那。
    Ｂ：真的怎樣？
    Ａ：還好，ＯＫ，啊。
    Ｂ：還ＯＫ就好。
    Ａ：啊你，我晚一點去幫你存那個，你是「賴文玲」（壬○
        ○）嗎？
    Ｂ：ㄝ。
    Ａ：啊，不是，等一下，啊，我錯了。
    Ｂ：不是啦，不是啦。
    Ａ：不是，不是，弄錯了。
    Ｂ：你那個什麼？你再直接匯給我好了啊。
    Ａ：對、對、對，我知道。
    Ｂ：你再打給我，你再打給我。
    Ａ：打另外一支，忘記了。
    於九十七年七月十一日十三時四十五分一秒之通話內容如下
    ：（Ａ為辛○○，電話號碼0000000000，Ｂ為被告壬○○，
    電話號碼0000000000）
    Ｂ：喂。
    Ａ：對不起啦，忘記了、忘記了，不好意思。
    Ｂ：沒關係，你就會那個，之前我給你的那個啊，一個啊。
    Ａ：對，名字剛才那個。
    Ｂ：這樣子我有什麼那個啊，會不會太那個啊？
    Ａ：你說怎樣？
    Ｂ：我是說像這個樣子我會不會不太好？
    Ａ：應該不會吧，因為那個時間那麼短，他也不會啊，而且
        我這是乾淨的，我電話是乾淨的，不是髒的。
    ．．．．．
    有上開電話通聯譯文在卷可按（參彰化縣警察局田中分局田
    警分偵字第０九七００一六七八六號偵查卷一第三十一頁反
    面、第三十二頁）。然被告於偵查中辯稱：因伊有二支電話
    ，公司電話為0000000000，伊私人電話為0000000000，客戶
    要匯款給伊，伊都會請他們打私人電話，伊覺得用公司的電
    話講伊私人的戶頭會怪怪的，而且0000000000是後申請的電
    話，0000000000電話常有人打來騷擾，所以想把0000000000
    的電話盡量換到0000000000，而0000000000還有一些舊客戶
    ，所以才沒有換掉等語。再於本院審理時辯稱：0000000000
    這支電話是伊朋友給的，在公司使用，所以要把客戶轉到伊
    自己使用電話，才會要求辛○○打伊自己的電話才不會混淆
    ，當時伊也猶豫是否告訴辛○○哪個帳戶匯廣告費用給伊，
    因怕如有問題會成為警示帳戶無法使用，才考慮要她打個人
    電話，且為了能拉到廣告業務，也會跟客戶聊一下天，以聯
    絡感情；伊也不知道辛○○為何會在電話中那樣講等語。另
    辛○○於警詢中證稱：伊只是跟壬○○說要她登廣告而已，
    是以行數計費等語（參彰化縣警察局田中分局田警分偵字第
    ０九七００一六七八六號卷第九頁、第十頁）。再於偵查中
    供稱：這二通電話是伊打的沒錯，自稱蔣小姐是伊隨便編的
    ，當時伊問她是不是壬○○，她啊了一聲，伊覺得不應該打
    她這支電話，才打另外一支；公司講說乾淨的就是私底下使
    用的，髒的就是廣告線，至於為何這樣區分伊不清楚等語（
    參九十七年度偵字第九六三０號偵查卷第十一頁至第十三頁
    ）。是由上開監聽譯文內容及被告與辛○○上開證述觀之，
    均無法明確證明上開監聽內容是被告明知辛○○所委託之刊
    登內容係為詐騙他人帳戶或款項之情，被告上開所辯，尚堪
    採信。（四）又被告為中國時報分類廣告之代理商，有中國
    時報廣告部出具之證明書及中國時報分類廣告分戶帳／刊登
    統計／刊後付明細表等在卷可按（參本院卷一第一四八頁、
    第一四九頁至第一六八頁），堪認被告確係中國時報廣告部
    之代理商，則其係中國時報廣告部之代理商，當無須為了業
    務而幫助他人詐欺之必要。（五）綜上所述，被告辯稱其不
    知所刊登之廣告係作為詐騙集團詐騙他人媒介之用，實與常
    情無違，應可採信。
四、揆諸前揭說明，上開檢察官所舉之證據，不足以使本院形成
    被告有幫助詐欺取財犯行之心證，此外，本院在得依或應依
    職權調查證據之範圍內，復查無其他積極明確之證據，足以
    認定被告有檢察官所指幫助詐欺之罪行，自屬不能證明被告
    犯罪，自應諭知被告無罪之判決。
據上論斷，應依刑事訴訟法第三百零一條第一項，判決如主文。
本案經檢察官陳茂榮到庭執行職務。
中    華    民    國    98    年    7    月     28    日
                  刑事第二庭    審判長法官  石馨文
                                法      官  尚安雅
                                法      官  陳秋錦
以上正本證明與原本無異。
如不服本判決應於收受判決後10日內向本院提出上訴書狀，並
應敘述具體理由。其未敘述上訴理由者，應於上訴期間屆滿後
20日內向本院補提理由書(均須按他造當事人之人數附繕本)
「切勿逕送上級法院」。
告訴人或被害人對於判決如有不服具備理由請求檢察官上訴者，
其上訴期間之計算係以檢察官收受判決正本之日期為準。
中    華    民    國    98    年    7    月     28    日
                                書  記  官  張清秀


司法院資訊處製作；財團法人民間司法改革基金會備份。
